臺灣高等法院臺中分院刑事裁定　　　　　 94年度抗字第617號
抗　告　人
即自 訴 人　乙○○
被　　　告　甲○○原名王水河.
上列抗告人因被告違反商標法案件，不服臺灣彰化地方法院中華
民國94年8月15日第一審裁定（93年度自字第35號），提起抗告
，本院裁定如下：
    主      文
抗告駁回。
    理      由
一、抗告意旨略以：原裁定以經濟部智慧財產局就本件被告所製
    造之手機皮套上之商標與抗告人之商標進行是否近似之鑑定
    ，經該局94年6月29日（94）智商0350字第09480255970號覆
    函結果雖認沒有構成近似，惟經濟部智慧財產局之鑑定結果
    ，純以專業人士就倘以申請商標是否核准之角度為之；但一
    般消費者則純以印象、品牌來購買，倘無真品「即本案中慶
    崴通訊事業股份有限公司（下稱慶崴公司）」所廣告行銷之
    手機皮套在旁與被告所製造販賣之手機皮套互為比對，實易
    使一般消費者誤認被告之「U.N.POLO TEAM」與抗告人合法
    註冊之「BIUSCOPOLO」係相同廠商，尤以特取「POLO」係廣
    告知名品牌，被告不思正途取得合法商標權，反以搭便車方
    式去仿造慶崴公司所開發最新之式樣，且產品吊牌之顏色亦
    與慶崴公司相同，原裁定未辨一般消費大眾所消費僅憑廣告
    印象及靠對「POLO」品牌名牌印象去買，被告之「U.N.PO
    LO TEAM」已造成對抗告人「BIUSCOPOLO」之合法商標之混
    淆。原裁定僅依經濟部智慧財產局之鑑定結果，即駁回抗告
    人本件自訴，其認事用法不當，爰請撤銷原裁定等語。
二、按違反商標法第八十一條第三款之行為，應以行為人使用之
    商標，與商標權人取得商標權之商標近似，有致相關消費者
    混淆誤認之虞為要件。商標最主要之功能，在表彰自己之商
    品或服務，以與他人之商品或服務相區別；就商品之消費者
??而言，則是藉由商標來識別不同來源之商品，俾以進行選購
 ? 。是以商標最主要之功能即在於識別商品來源，而此一商標
    識別功能的發揮，更是維護現代自由競爭市場正常運作不可
??或缺的機制。商標法第一條揭櫫之立法宗旨為保障商標權及
    消費者利益，維護市場公平競爭，促進工商企業正常發展。
    為能確實達到此一立法宗旨，其核心工作即在確保商標識別
    商品來源之功能。而所謂要確保商標識別功能，相對地就是
    要禁止對此一功能的破壞，換言之，當商標權人以外之第三
    人使用商標，可能造成商品相關消費者混淆而誤認商品之來
    源，亦即消費者已無從藉由商標來正確識別商品來源，則該
    第三人使用商標之行為即應予以禁止。在強調判斷商標近似
    或商品類似時，應確實考量在個案上，其近似或類似是否確
    已達到可能有致相關消費者混淆誤之程度，而不宜逕以一些
    形式的標準，強適用於所有案情未必相同之不同個案上。
三、次按判斷商標有無近似，應以「通體觀察」之方式為準，亦
    即總括商標全體，就其「外觀、文字、觀念」綜合各種情形
    加以考量，非拘泥於「商標在外觀、觀念、或讀音方面有一
    近似者」為據，而應以消費者「有無混同誤認之虞」為判斷
    之基準。經查：被告所使用之商標（U.N. POLO TEAM）與自
    訴人之商標文字（BIUSCOPOLO），綜合外觀、觀念、讀音及
    圖樣識別力等整體觀察後，並不構成近似。另被告公司所使
    用之商標圖樣係高舉球桿作槌球狀之馬球隊圖，而自訴人所
    示之商標圖樣則係騎士騎馬向前飛奔之騎馬圖，兩者在構圖
    外觀、表現含意及給消費者之印象亦屬有別；況被告所製造
    之手機皮套及吊牌之圖樣除馬球隊圖形外，均尚結合有外文
    「U.N.POLO TEAM」字樣（件附件一至三），依其使用情形
    ，縱令僅具有普通知識之商品購買人，於異時異地購買時施
    以普通所用之注意，應亦無將被告使用之商標與自訴人之「
    註冊商標」產生混淆誤認之虞，且本案經送智慧財產局鑑定
    結果，亦認不構成近似，有該局94年6月29日（94）智商035
    0字第09480255970號函一份附卷可稽（見原審卷第132、13
    3頁）。此外，又查無其他積極證據，足以證明被告有何侵
    害自訴人標章權之行為，原裁定因而以被告犯罪嫌疑不足，
    將自訴人之自訴予以駁回，核無違誤，抗告人抗告意旨仍執
    此指摘原裁定不當，為無理由，應予駁回。
據上論斷，應依刑事訴訟法第412條，裁定如主文。
中　　華　　民　　國　　94　　年　　11　　月　　30　　日
                刑事第十庭  審判長法　官　林　照　明
                                  法　官　林　清　鈞
                                  法　官　唐　光　義
上列正本證明與原本無異。
不得抗告。
                                  書記官　王　麗　珍
中　　華　　民　　國　　94　　年　　12　　月　　6 　　日
　　　　　　　　　　　　　　　　　　　　　　　　　　　Ｆ
